---
title: "Impactos das barragens"
author: "Darren Norris"
date: "`r Sys.Date()`"
output:
  bookdown::pdf_document2:
    toc: yes
    toc_depth: 3
    number_sections: yes
    extra_dependencies: flafter
    highlight: tango
    includes:
      in_header: preamble.txe
  bookdown::html_document2:
    toc: yes
    toc_depth: 3
    toc_float: yes
    fig_caption: yes
urlcolor: blue
toc-title: Sumário
header-includes:
  - \counterwithin{figure}{section}
---

```{r setup, include=FALSE}
library(knitr)
knitr::opts_chunk$set(
  echo = TRUE, collapse = TRUE,
  comment = "#>" 
  )
def_hook <- knit_hooks$get("output")
knit_hooks$set(output = function(x, options) {
  out <- def_hook(x, options)
  return(paste("\\begin{framed}\\begin{verbatim}", x, "\\end{verbatim}\\end{framed}", collapse = "\n"))
})
```

\newpage{}

# Apresentação
As métricas da paisagem nos ajudam a entender as mudanças na paisagem de diferentes perspectivas (visual, ecológica, cultural). Asssim sendo, análises com métricas de paisagem é um atividade fundamental na ecologia da paisagem. Nesta aula ( ) aprenderemos sobre como analisar a cobertura da terra com métricas de paisagem em R. As tecnicas será ilustrada através cálculos usando a cobertura florestal ao redor do Rio Araguari. Ao longo do caminho, aprenderemos sobre manipulação de dados em R e aprenderemos como criar gráficos com o pacote ggplot2.

Durante a aula você aprenderá a:  

 * Importar e plotar dados raster em R e mapear com os pacotes [terra](https://rspatial.org/pkg/index.html), [sf](https://cran.r-project.org/web/packages/sf/vignettes/sf1.html) e [tmap](https://r-tmap.github.io/tmap/).  
 
 * Calcular métricas de paisagem com o pacote [landscapemetrics](https://r-spatialecology.github.io/landscapemetrics/).  
 
 * Calcular métricas de paisagem em regiões de interesse e dentro de um buffer ao redor deles.  
 
 * Construir gráficos com o pacote [ggplot2](https://ggplot2.tidyverse.org/).

 

# Codigo e R
Objetivo não é de apresentar detalhes sobre os métodos ou os funções no [R](https://cran.r-project.org/). Existem diversos exemplos disponíveis para que vocês podem obter ajudar e mais detalhes sobre manipulação, visualização de dados e análises no R, por exemplo:  

 * livros online:  
  
    * [Análises Ecológicas no R](https://analises-ecologicas.com/index.html) desenvolvidos pelos professores durante aulas de graduação e cursos de pós-graduação nas universidades de UNESP, UFSCAR, UFRPE, UFMS, e UFRN. Capitulo 15 [Dados geoespaciais](https://analises-ecologicas.com/cap15.html) tem exemplos de geoprocessamento passo a passo com o pacote mais antiga "raster", visualização de dados geoespaciais e exemplos de aplicações de análises geoespaciais para dados ecológicos.
    
    * [Introdução ao R](https://bookdown.org/wevsena/curso_r_tce/curso_r_tce.html)  curso de capacitação para servidores do Tribunal de Contas do Estado da Paraíba.
 
    * [Ciência de Dados com R](https://cdr.ibpad.com.br/)  desenvolvido pelo  Instituto Brasileiro de Pesquisa e Análise de Dados (IBPAD).  
    
    * [Ciência de Dados em R](https://livro.curso-r.com/index.html) desenvolvido durante Cursos de Verão do Instituto de Matemática e Estatística da Universidade de São Paulo (IME-USP).


 * Tutoriais e exemplos online através buscas com Google, sempre da preferência para exemplos mais recentes porque o código e os pacotes estão sempre avançando. Exemplo buscando com "r cran introdução tutorial".....  tem mais de 50 mil resultados com exemplos, imagens e videos ......  
 
 * Grupos de ajuda, como por exemplo:  
 
    * [R Brasil](https://www.facebook.com/groups/rbrasilprogramadores/)  

    * [Stack Overflow em Português](https://pt.stackoverflow.com/questions/tagged/r)

 > O objetivo é  de apresentar um tutorial mostrado os capacidades e opções para desenvolver e integrar pesquisas de ecologia da paisagem no ambiente estatística de [R](https://cran.r-project.org/)

Porque use R? R tem a capacidade (baseada em codigo) para alternar  entre tarefas de processamento, modelagem e visualização de dados geográficos e não geográficos. Além disso, como é possível importar, modificar, analisar e visualizar dados espaciais no mesmo ambiente com script/código, o R permite fluxos de trabalho transparentes e reproduzíveis ([A Ciência Aberta](https://foster.gitbook.io/manual-de-formacao-em-ciencia-aberta/02introducaoacienciaaberta/01conceito_e_principios_da_ciencia_aberta)).


> Aliás, atualmente a grande maioria dos artigos científicos publicados na revista [Landscape Ecology](https://www.springer.com/journal/10980/) incluir análises usando R.

\newpage

## Organização do codigo no tutorial
O tutorial está organizado em etapas de processamento, com blocos de código em caixas cinzas:
```{r, eval=FALSE}
codigo de R para executar
```

Para segue os passos, os blocos de código precisam ser executados em sequência. Se você pular uma etapa, ou rodar fora de sequência o próximo bloco de código provavelmente não funcionará.

As linhas de codigo de R dentro de cada caixa tambem preciso ser executados em sequência. O simbolo `r kableExtra::text_spec("#", bold = TRUE)` é usado para incluir comentarios sobre os passos no codgio. Ou seja, linhas começando com  `r kableExtra::text_spec("#", bold = TRUE)` são ignorados por R, e não é codigo de executar.

```{r, eval=FALSE}
# Passo 1
codigo de R passo 1 # texto e numeros tem cores diferentes
# Passo 2
codigo de R passo 2
# Passo 3
codigo de R passo 3
```

Alem disso, os simbolos `r kableExtra::text_spec("#>", bold = TRUE)` e/ou `r kableExtra::text_spec("[1]", bold = TRUE)` no início de uma linha indica o resultado que você verá no console de R depois de rodar o codigo, como no proximo exemplo. Digite o código abaixo e veja o resultados (passos 1 a 4).


```{r, echo=TRUE, results='asis', evaluate = TRUE, collapse = TRUE}
# Passo 1
1+1

# Passo 2
x <- 1+1
# Passo 3
x

# Passo 4
x + 1

```


\newpage

# Métricas da paisagem e pacote "landscapemetrics"

As métricas de paisagem são a forma que os ecólogos de paisagem usam para descrever os padrões espaciais de paisagens para depois avaliar a influência destes padrões espaciais nos padrões e processos ecológicos.
 

[landscapemetrics](https://r-spatialecology.github.io/landscapemetrics/) tem funções para calcular métricas de paisagem em paisagems categóricos (onde tem uma classificação de cobertura de terra/habitat - modelo mancha-corredor-matriz), em um fluxo de trabalho organizado. O pacote pode ser usado como um substituto do FRAGSTATS ([McGarigal et al. 1995](https://doi.org/10.2737/PNW-GTR-351),  https://doi.org/10.2737/PNW-GTR-351), pois oferece um fluxo de trabalho reproduzível para análise de paisagem em um único ambiente (Professor McGarigal se aposentou, então FRAGSTATS não é mais apoiado).
[landscapemetrics](https://r-spatialecology.github.io/landscapemetrics/) também permite cálculos de quatro métricas teóricas de complexidade da paisagem:  entropia marginal, entropia condicional, entropia conjunta e informação mútua ([Nowosad e Stepinski 2019](https://doi.org/10.1007/s10980-019-00830-x) https://doi.org/10.1007/s10980-019-00830-x).

Nesse pacote o formato geral para uma função é o seguinte "lsm_nível_métrica":  

 * A primeira parte é sempre lsm_ ("landscapemetric"), seguinda do “nível_” e por fim a “métrica”. Ou seja, todas as funções que calculam métricas 
 começam com lsm_ .......   

 * Daí você deve incluir o nível da análise “p” para patch (ou seja, para a mancha/fragmento), “c” para classe e “l” para landscape ou seja, métricas para a paisagem como um todo.  

 * E daí existem inúmeras métricas, como por exemplo a `r kableExtra::text_spec("cpland", background = "#dedede")` que é o percentual de área central - “core area” na paisagem, como vimos na aula teórica. Assim sendo, a função `r kableExtra::text_spec("lsm_c_cpland", background = "#dedede")` vai calacular a métrica porcentagem da área central em cada classe. Lembrando existem metricas que podem se calculados nos trés niveis, e metricas que so pode se calculados somente para um nivel espcifco.  

## Pacotes

Além do "landscapemetrics", precisamos carregar alguns pacotes a mais para facilitar a organização e apresentação de dados espaciais (vector e raster) e os resultados.

Carregar pacotes (que deve esta instalado antes): 
```{r, message=FALSE, warning=FALSE}
library(tidyverse)
library(sf)
library(raster)
library(terra)
library(tmap)
library(gridExtra)
library(kableExtra)
library(mapview)
library(mgcv)
library(landscapemetrics)
```


\newpage

# Dados

Existem varios formas de importar e exportar dados geoespaciais.
Aqui, precisamos o arquivo com os dados de MapBiomas "utm_cover_AP_rio_2020.tif", que voces baixaram no tutorial anterior (tutorial Escala https://rpubs.com/darren75/escala).

Link: [https://github.com/darrennorris/gisdata/blob/master/inst/raster/mapbiomas_AP_utm_rio/utm_cover_AP_rio_2020.tif](https://github.com/darrennorris/gisdata/blob/master/inst/raster/mapbiomas_AP_utm_rio/utm_cover_AP_rio_2020.tif){target="_blank"} 

Lembrando-se de salvar o arquivo ("utm_cover_AP_rio_2020.tif") em um local conhecido no seu computador. Agora, nós podemos carregar os dados de cobertura da terra "utm_cover_AP_rio_2020.tif" com a função <code>rast</code>.
```{r eval=FALSE, echo=TRUE, message=FALSE, warning=FALSE}
# Selecionar e carregar arquivo "utm_cover_AP_rio_2020.tif"
mapbiomas_2020 <- rast(file.choose())
# Reclassificação - 
# Criar uma nova camada de floresta (novo objeto de raster copiando mapbiomas_2020, 
# assim para ter os mesmos coordenados, resolução e extensão)
floresta_2020 <- mapbiomas_2020
# Todos os pixels com valor de 0
values(floresta_2020) <- 0
# Atualizar com valor de 1 quando pixels originais são de floresta (classe 3 e 4)
floresta_2020[mapbiomas_2020==3 | mapbiomas_2020==4] <- 1 
```

```{r, echo=FALSE, message=FALSE, warning=FALSE}
rin_20 <- "data/mapbiomas_AP_utm_rio/utm_cover_AP_rio_2020.tif"
mapbiomas_2020 <- rast(rin_20)
# Reclassificação - 
# Criar uma nova camada de floresta (novo objeto de raster copiando mapbiomas_2020, 
# assim para ter os mesmos coordenados, resolução e extensão)
floresta_2020 <- mapbiomas_2020
# Todos os pixels com valor de 0
values(floresta_2020) <- 0
# Atualizar com valor de 1 quando pixels originais são de floresta (classe 3 e 4)
floresta_2020[mapbiomas_2020==3 | mapbiomas_2020==4] <- 1 
# Atualizar com valor de 33 quando pixels originais são de agua
floresta_2020[mapbiomas_2020==33] <- 33 
# Atualizar com valor de 11 quando pixels originais são de Campo Alagado
floresta_2020[mapbiomas_2020==11] <- 11 
```

Plotar para verificar, incluindo nomes e os cores para classes de floresta (valor = 1) e não-floresta (valor = 0).

```{r, eval = FALSE}
# Passo necessario para agilizar o processamento
floresta_2020_modal<-aggregate(floresta_2020, fact=10, fun="modal")
# Plot
tm_shape(floresta_2020_modal) +
  tm_raster(style = "cat", 
            palette = c("0" = "#E974ED", "1" ="#129912", 
                        "33" = "#0000FF", "11"="#45C2A5"), legend.show = FALSE) + 
  tm_add_legend(type = "fill", labels = c("outra", "floresta", "agua", "alagado"),
    col = c("#E974ED", "#129912", "#0000FF", "#45C2A5"), title = "Classe") + 
tm_layout(legend.bg.color = "white")
```

Se esta todo certo, voces devem ter uma imagem assim:

```{r, echo = FALSE, fig.width=5, fig.height=5, fig.cap="Floresta ao redor do Rio Araguari. MapBiomas 2020 reclassificado em floresta e não-floresta."}
# Passo necessario para agilizar o processamento
floresta_2020_modal<-aggregate(floresta_2020, fact=10, fun="modal")
# Plot
tm_shape(floresta_2020_modal) +
  tm_raster(style = "cat", 
            palette = c("0" = "#E974ED", "1" ="#129912", 
                        "33" = "#0000FF", "11"="#45C2A5"), legend.show = FALSE) + 
  tm_add_legend(type = "fill", labels = c("outra", "floresta", "agua", "alagado"),
    col = c("#E974ED", "#129912", "#0000FF", "#45C2A5"), title = "Classe") + 
tm_layout(legend.bg.color = "white")
```

## Exibir dados raster e sobreposição com uma região de interesse
Agora temos a paisagem, precisamos tambem a região de interesse (area de estudo). Por isso, precisamos carregar os dados de rios que usamos no tutorial [Escala](https://rpubs.com/darren75/escala) - arquivo "rivers.GPKG". 

Baixar o arquivo Link: [https://github.com/darrennorris/gisdata/blob/master/inst/vector/rivers.GPKG](https://github.com/darrennorris/gisdata/blob/master/inst/vector/rivers.GPKG){target="_blank"} .
Lembrando-se de salvar o arquivo ("rivers.GPKG")  em um local conhecido no seu computador. 

Agora, com o proximo bloco de codigo, podemos selecionar o arquivo "rivers.GPKG", e carregar as camadas necessarios.

No exemplo, usamos `r kableExtra::text_spec("%>%", bold = TRUE)`, que estabelece a ligação entre os passos do processo. Ou seja, `r kableExtra::text_spec("%>%", bold = TRUE)` passa o objeto resultante automaticamente para a próxima função como primeiro argumento. 
Primeiramente carregamos os dados e em seguida converter (reprojeção) as coordenadas para o mesmo sistema de referência que o arquivo raster (com a função st_transform). 

```{r, echo=FALSE, eval=TRUE, message=FALSE, warning=FALSE, results='hide'}
rivers <- "data/vector/rivers.gpkg"
# sf::st_layers(rivers)
# linha central de rios
rio_31976 <- sf::st_read(rivers, layer = "centerline") %>% 
  st_transform(31976) 
barragem_31976 <- sf::st_read(rivers, layer = "cachoeira_caldeirao") %>% 
  st_transform(31976) 
ada_31976 <- sf::st_read(rivers, layer = "direct_affect") %>% 
  st_transform(31976) 
ada_31976_linha <- sf::st_read(rivers, layer = "direct_affect_line") %>% 
  st_transform(31976) 
```


```{r, eval=FALSE, message=FALSE, results = FALSE}
#  Selecionar o arquivo "rivers.GPKG",
rivers <- file.choose()
# Carregar linha central de rios, camada centerline
rio_31976 <- sf::st_read(rivers, layer = "centerline") %>% 
  st_transform(31976) 
# Carregar ponto da barragem
barragem_31976 <- sf::st_read(rivers, layer = "cachoeira_caldeirao") %>% 
  st_transform(31976) 
# Carregar Área Diretamente Afetada (ADA) poligono
ada_31976 <- sf::st_read(rivers, layer = "direct_affect") %>% 
  st_transform(31976) 
# Carregar Área Diretamente Afetada (ADA) linha
ada_31976_linha <- sf::st_read(rivers, layer = "direct_affect_line") %>% 
  st_transform(31976) 
```

\newpage

Visualizer para verificar. 
```{r, eval=FALSE}

# Plot
tm_shape(floresta_2020_modal) +
tm_raster(style = "cat", 
            palette = c("0" = "#E974ED", "1" ="#129912", 
                        "33" = "#0000FF", "11"="#45C2A5"), legend.show = FALSE) + 
  tm_add_legend(type = "fill", labels = c("outra", "floresta", "agua", "alagado"),
    col = c("#E974ED", "#129912", "#0000FF", "#45C2A5"), title = "Classe") +
tm_shape(rio_31976) + 
  tm_lines(col="blue") + 
tm_shape(ada_31976_linha) + 
  tm_lines(col = "yellow") + 
  tm_shape(barragem_31976) + 
  tm_dots(size=0.5, col = "yellow") + 
tm_layout(legend.bg.color="white")
```

Depois de executar ("run") o código acima, você deverá ver a figura a seguir.

```{r, echo=FALSE, fig.width=5, fig.height=5, fig.cap="Cobertura da terra ao redor do Rio Araguari em 2020. Mostrando a barragem cachoeira Caldeirão (ponto amarela), Área Diretamente Afetada (linha amarela) e o rio (linha azul)."}

# Plot
tm_shape(floresta_2020_modal) +
tm_raster(style = "cat", 
            palette = c("0" = "#E974ED", "1" ="#129912", 
                        "33" = "#0000FF", "11"="#45C2A5"), legend.show = FALSE) + 
  tm_add_legend(type = "fill", labels = c("outra", "floresta", "agua", "alagado"),
    col = c("#E974ED", "#129912", "#0000FF", "#45C2A5"), title = "Classe") +
tm_shape(rio_31976) + 
  tm_lines(col="blue") + 
tm_shape(ada_31976_linha) + 
  tm_lines(col = "yellow") + 
  tm_shape(barragem_31976) + 
  tm_dots(size=0.5, col = "yellow") + 
tm_layout(legend.bg.color="white")
```

--------------------------------------------


\newpage


# Calculo de métricas
Para ilustrar como rodar as funções e cálculos com landscapemetrics, vamos calcular a área central na paisagem. Vamos estudar uma classe (floresta), portanto vamos incluir as métricas para nível de classe. Além disso, as métricas de paisagem em nível de classe são mais eficazes na definição de processos ecológicos (Tischendorf, L. Can landscape indices predict ecological processes consistently?. Landscape Ecology 16, 235–254 (2001). 
https://doi.org/10.1023/A:1011112719782.).

Para calcular as métricas de paisagem dentro de um certo buffer em torno de pontos de amostra, existe a função `r kableExtra::text_spec("sample_lsm()", background = "#dedede")`. Através da função `r kableExtra::text_spec("sample_lsm()", background = "#dedede")` podemos calcular mais de 50 métricas da paisagem, dentro de extensões (raios/distancias) diferentes.


##  Região único, distâncias variados, métrica única

Métricas de área central ("core area") são consideradas medidas da qualidade de hábitat, uma vez que indica quanto existe realmente de área efetiva de um fragmento, após descontar-se o efeito de borda. Vamos calcular a percentual de área central ("core area") no entorno de um ponto de amostragem. Isso seria, a percentual de áreas centrais (excluídas as bordas de 30 m) de cada classe em relação à área total da paisagem.

Vamos represntar a região de interesse com um sequencia de buffers ao redor da 
Área Diretamente Afetada.
 Por isso, precisamos carregar os dados de buffers - arquivo "barragem_impactos.GPKG". 

Baixar o arquivo Link: [https://github.com/darrennorris/impactos-das-barragens/blob/main/data/vector/barragem_impactos.GPKG](https://github.com/darrennorris/impactos-das-barragens/blob/main/data/vector/barragem_impactos.GPKG){target="_blank"} .
Lembrando-se de salvar o arquivo ("barragem_impactos.GPKG")  em um local conhecido no seu computador.

```{r, echo=FALSE, eval=TRUE, message=FALSE, warning=FALSE, results='hide'}

buffers <- "data/vector/barragem_impactos.GPKG"
#sf::st_layers(buffers)
ada_buff_31976 <- sf::st_read(buffers, layer = "faixas") 

```

Agora, com o proximo bloco de codigo, podemos selecionar o arquivo "barragem_impactos.GPKG", e carregar as camada necessario.

```{r, eval=FALSE, message=FALSE, results = FALSE}
#  Selecionar o arquivo "barragem_impactos.GPKG"
buffers <- file.choose()
# Carregar buffers ao redor da Área Diretamente Afetada (ADA)
ada_buff_31976 <- sf::st_read(buffers, layer = "faixas") 
```


Precisamos entender exatamente o que os "buffers" representem, assim para interpretar os resltados coretamente.
Visualizar com o codigo:
```{r, eval=FALSE}
mapview::mapview(ada_buff_31976, zcol = "buff_dist")
```

Se tudo da certo, depois de executar ("run") o código acima, você deverá ver a figura a seguir. Mostrando os cinco buffers, em faixas de distancia diferentes.
Onde "0" = Área Diretamente Afetada sem buffer, "1000" = 1 a 1000 metros além do ADA,
"2000" = 1000 a 2000 metros além do ADA, "4000" = 3000 a 4000 metros além do ADA e 
"8000" = 7000 e 8000 metros além do ADA.

```{r}
mapview::mapview(ada_buff_31976, zcol = "buff_dist")

```

Para os calculos aqui usamos a função `r kableExtra::text_spec("sample_lsm()", background = "#dedede")` .

Para a função `r kableExtra::text_spec("sample_lsm()", background = "#dedede")` funcionar, precisamos informar 
(i) a paisagem (arquivo de raster), (ii) regiao de interesse (poligono) e (iii) a métrica  desejada. Cada opção tem especificações particulares assim para que a função pode receber dados em formatos diferentes e produzir resultados conforme as necessidades de diversos estudos. 

Aqui usamos os dados de 2020 para calcular uma metrica para cada buffer no obejeto (ada_buff_31976). Isso pode demorar uns minutos.
```{r, echo=TRUE, message=FALSE, warning=FALSE}
metricas_1 <- sample_lsm(landscape = floresta_2020, 
                                 y = ada_buff_31976, 
                                 plot_id = data.frame(ada_buff_31976)[ , 'minhaid'],
                            metric = "cpland", 
                            edge_depth = 1) 
```

Depois que executar ("run"), podemos olhar os dados com o codigo a seguir. 
Os dados deve ter os valores (coluna "value") da métrica (coluna "metric") de cada classe (coluna "class"):
```{r, eval=FALSE}
metricas_1
```


```{r, echo=FALSE, message=FALSE, warning=FALSE}
metricas_1 %>% 
  kbl() %>%
  kable_styling(full_width = F,  latex_options = "hold_position")
```


----------------------------------------------------------------


\newpage

## Região único, distâncias variados, métricas variadas, anos variados


No exemplo anterior olhamos uma métrica da paisagem em distancias diferentes.
Aqui mostraremos como incluir cálculos de diferentes métricas de paisagem ao mesmo tempo.

Primeiramente precisamos carregar dados de MapBiomas referentes os anos desejados.
Neste caso vamos incluir dados de 2012 a 2020, ou seja quantro anos antes e quatro anos depois o enchimento do reservatorio em 2016.

```{r}
# limites 
myexent <- ext(vect(ada_buff_31976)) 
# arquivos
rin_12 <- "data/mapbiomas_AP_utm_rio/utm_cover_AP_rio_2012.tif"
rin_13 <- "data/mapbiomas_AP_utm_rio/utm_cover_AP_rio_2013.tif"
rin_14 <- "data/mapbiomas_AP_utm_rio/utm_cover_AP_rio_2014.tif"
rin_15 <- "data/mapbiomas_AP_utm_rio/utm_cover_AP_rio_2015.tif"
rin_16 <- "data/mapbiomas_AP_utm_rio/utm_cover_AP_rio_2016.tif"
rin_17 <- "data/mapbiomas_AP_utm_rio/utm_cover_AP_rio_2017.tif"
rin_18 <- "data/mapbiomas_AP_utm_rio/utm_cover_AP_rio_2018.tif"
rin_19 <- "data/mapbiomas_AP_utm_rio/utm_cover_AP_rio_2019.tif"
rin_20 <- "data/mapbiomas_AP_utm_rio/utm_cover_AP_rio_2020.tif"
mapbiomas_2012 <- rast(rin_12) %>% 
  crop(myexent, snap="out")
mapbiomas_2013 <- rast(rin_13) %>% 
  crop(myexent, snap="out")
mapbiomas_2014 <- rast(rin_14) %>% 
  crop(myexent, snap="out")
mapbiomas_2015 <- rast(rin_15) %>% 
  crop(myexent, snap="out")
mapbiomas_2016 <- rast(rin_16) %>% 
  crop(myexent, snap="out")
mapbiomas_2017 <- rast(rin_17) %>% 
  crop(myexent, snap="out")
mapbiomas_2018 <- rast(rin_18) %>% 
  crop(myexent, snap="out")
mapbiomas_2019 <- rast(rin_19) %>% 
  crop(myexent, snap="out")
mapbiomas_2020 <- rast(rin_20) %>% 
  crop(myexent, snap="out")


# Reclassificação - 
# Criar uma nova camada de floresta (novo objeto de raster copiando mapbiomas_ , 
# assim para ter os mesmos coordenados, resolução e extensão)
floresta_2012 <- mapbiomas_2012
# Todos os pixels com valor de 0
values(floresta_2012) <- 0
# Atualizar com valor de 1 quando pixels originais são de floresta (classe 3 e 4)
floresta_2012[mapbiomas_2012==3 | mapbiomas_2012==4] <- 1 
# Atualizar com valor de 33 quando pixels originais são de agua
floresta_2012[mapbiomas_2012==33] <- 33 
# Atualizar com valor de 11 quando pixels originais são de Campo Alagado
floresta_2012[mapbiomas_2012==11] <- 11 
#2013
floresta_2013 <- mapbiomas_2013
# Todos os pixels com valor de 0
values(floresta_2013) <- 0
# Atualizar com valor de 1 quando pixels originais são de floresta (classe 3 e 4)
floresta_2013[mapbiomas_2013==3 | mapbiomas_2013==4] <- 1 
# Atualizar com valor de 33 quando pixels originais são de agua
floresta_2013[mapbiomas_2013==33] <- 33 
# Atualizar com valor de 11 quando pixels originais são de Campo Alagado
floresta_2013[mapbiomas_2013==11] <- 11 
#2014
floresta_2014 <- mapbiomas_2014
# Todos os pixels com valor de 0
values(floresta_2014) <- 0
# Atualizar com valor de 1 quando pixels originais são de floresta (classe 3 e 4)
floresta_2014[mapbiomas_2014==3 | mapbiomas_2014==4] <- 1 
# Atualizar com valor de 33 quando pixels originais são de agua
floresta_2014[mapbiomas_2014==33] <- 33 
# Atualizar com valor de 11 quando pixels originais são de Campo Alagado
floresta_2014[mapbiomas_2014==11] <- 11 
#2015
floresta_2015 <- mapbiomas_2015
# Todos os pixels com valor de 0
values(floresta_2015) <- 0
# Atualizar com valor de 1 quando pixels originais são de floresta (classe 3 e 4)
floresta_2015[mapbiomas_2015==3 | mapbiomas_2015==4] <- 1 
# Atualizar com valor de 33 quando pixels originais são de agua
floresta_2015[mapbiomas_2015==33] <- 33 
# Atualizar com valor de 11 quando pixels originais são de Campo Alagado
floresta_2015[mapbiomas_2015==11] <- 11 
#2016
floresta_2016 <- mapbiomas_2016
# Todos os pixels com valor de 0
values(floresta_2016) <- 0
# Atualizar com valor de 1 quando pixels originais são de floresta (classe 3 e 4)
floresta_2016[mapbiomas_2016==3 | mapbiomas_2016==4] <- 1 
# Atualizar com valor de 33 quando pixels originais são de agua
floresta_2016[mapbiomas_2016==33] <- 33 
# Atualizar com valor de 11 quando pixels originais são de Campo Alagado
floresta_2016[mapbiomas_2016==11] <- 11 
#2017
floresta_2017 <- mapbiomas_2017
# Todos os pixels com valor de 0
values(floresta_2017) <- 0
# Atualizar com valor de 1 quando pixels originais são de floresta (classe 3 e 4)
floresta_2017[mapbiomas_2017==3 | mapbiomas_2017==4] <- 1 
# Atualizar com valor de 33 quando pixels originais são de agua
floresta_2017[mapbiomas_2017==33] <- 33 
# Atualizar com valor de 11 quando pixels originais são de Campo Alagado
floresta_2017[mapbiomas_2017==11] <- 11 
#2018
floresta_2018 <- mapbiomas_2018
# Todos os pixels com valor de 0
values(floresta_2018) <- 0
# Atualizar com valor de 1 quando pixels originais são de floresta (classe 3 e 4)
floresta_2018[mapbiomas_2018==3 | mapbiomas_2018==4] <- 1 
# Atualizar com valor de 33 quando pixels originais são de agua
floresta_2018[mapbiomas_2018==33] <- 33 
# Atualizar com valor de 11 quando pixels originais são de Campo Alagado
floresta_2018[mapbiomas_2018==11] <- 11 
#2019
floresta_2019 <- mapbiomas_2019
# Todos os pixels com valor de 0
values(floresta_2019) <- 0
# Atualizar com valor de 1 quando pixels originais são de floresta (classe 3 e 4)
floresta_2019[mapbiomas_2019==3 | mapbiomas_2019==4] <- 1 
# Atualizar com valor de 33 quando pixels originais são de agua
floresta_2019[mapbiomas_2019==33] <- 33 
# Atualizar com valor de 11 quando pixels originais são de Campo Alagado
floresta_2019[mapbiomas_2019==11] <- 11 
#2020
floresta_2020 <- mapbiomas_2020
# Todos os pixels com valor de 0
values(floresta_2020) <- 0
# Atualizar com valor de 1 quando pixels originais são de floresta (classe 3 e 4)
floresta_2020[mapbiomas_2020==3 | mapbiomas_2020==4] <- 1 
# Atualizar com valor de 33 quando pixels originais são de agua
floresta_2020[mapbiomas_2020==33] <- 33 
# Atualizar com valor de 11 quando pixels originais são de Campo Alagado
floresta_2020[mapbiomas_2020==11] <- 11 
```

Agora podemos reunir em uma raster unica para os proximos passos não preciso se reptir para cada ano. 
```{r}
floresta_12a20 <- c(floresta_2012, floresta_2013, floresta_2014, 
                     floresta_2015, floresta_2016, floresta_2017, 
                     floresta_2018, floresta_2019, floresta_2020)
```


Para incluir cálculos de métricas da paisagem diferentes ao mesmo tempo, precisamos  acrescentar somente uma nova linha de codigo. Uma nova linha, que cria um objeto com os nomes das funções para as métricas que queremos calcular..... Também precisamos usar a opção "what" na função para aceitar os nomes das funções. 

```{r, eval=FALSE, message=FALSE, warning=FALSE}
# Objeto com os nomes das funções para calcular as métricas desejadas.
minhas_metricas <- c("lsm_c_pland", "lsm_c_ed", "lsm_c_cpland", 
                     "lsm_c_enn_mn", "lsm_c_enn_sd", "lsm_c_enn_cv", 
                     "lsm_c_pd","lsm_c_cohesion")

# 8 Métricas calculadas para cada distancia e cada ano. 8:09 - 8:17
# Why six plot ids???
metricas_12a20 <- sample_lsm(floresta_12a20, 
           y = ada_buff_31976,
           plot_id = data.frame(ada_buff_31976)[ , 'buff_dist'],
           what = minhas_metricas) 
#Export
saveRDS(metricas_12a20, "data/")
```


Depois que executar ("run"), podemos olhar os dados com o codigo a seguir. 
```{r, eval=FALSE}
metricas_12a20
```

Os dados deve ter os valores (coluna value) das métricas (coluna metric) 
de cada classe (coluna class) para cada distância (coluna raio):
```{r, echo=FALSE, message=FALSE, warning=FALSE}
head(metricas_12a20, n=10) %>% 
  mutate(value = round(value,2), 
         percentage_inside = round(percentage_inside,1)) %>%
  kbl() %>%
  kable_styling(full_width = F,  latex_options = "hold_position")
```

Agora, vamos fazer um grafico com as metricas, usando o pacote ggplot2. Para ajudar na visualização incluímos quais métricas são para composição e configuração e nomes que são mais fáceis de entender.

```{r insert-fig-multiplemetrics, message=FALSE, warning=FALSE}
metricas_composicao <- c("pland", "ed", "cpland")
# arrumar dados
amostras_metricas %>% 
  filter(class==1) %>%
  mutate(ext_km = (2*raio)/1000, 
         met_cat = if_else(metric %in% metricas_composicao, 
                           "composição", "configuração")) %>%
# fazer grafico
  ggplot(aes(x=ext_km, y=value)) + 
  geom_point() + 
  geom_line() +
  facet_wrap(met_cat~metric, scales = "free_y") +
  labs(title = "Comparação multiescala de várias métricas",
    x = "extensão (quilômetros)", 
    y = "metric value")
```


